【裁判字號】    92,簡上,187
【裁判日期】    920924
【裁判案由】    傷害
【裁判全文】
臺灣桃園地方法院刑事判決                        九十二年度簡上字第一八七號
    上  訴  人  戊○○
    即  被  告
                己○○
                原名謝駿發）.
                庚○○
右上訴人即被告等因家庭暴力之傷害等案件，不服本院桃園簡易庭九十一年度桃簡字
第四八七號，中華民國九十二年三月十三日第一審刑事簡易判決（聲請簡易判決處刑
案號：九十年度偵字第一五二九五號、九十一年度偵字第三五０四號），提起上訴，
本院管轄之第二審地方法院合議庭判決如左：
    主  文
上訴駁回。
    事  實
一、戊○○為己○○（原名謝駿發）、庚○○兄弟之父，乙○○為甲○之父，戊○○
    則為乙○○之女婿，庚○○與乙○○間為祖孫關係，並為家庭暴力防治法第三條
    第三款所定之家庭成員；惟上開人等因甲○將其與戊○○、陳等順等人所共有，
    坐落於桃園縣蘆竹鄉○○段四八０之一號土地（下稱上開土地），出租予丙○○
    在其該土地上門牌號碼為桃園縣蘆竹鄉○○路○段九十一號之房屋內，經營桃聯
    食品股份有限公司（下簡稱桃聯公司），而戊○○並未分得租金一情，乃時生爭
    吵，相處不睦。民國九十年八月二十日下午，戊○○、己○○及庚○○三人因上
    開舊怨，遂基於妨害桃聯公司行使用路權利之犯意聯絡，於當日下午五時許，由
    戊○○、己○○共乘ＬＥ—０九二六號自用小客車（下稱上開自用小客車），庚○○則自行駕駛不詳車號之自用小客車，一同前往桃園縣蘆竹鄉○○路○段九十
    一號「桃聯公司」前，到達後，其三人並將上開自用小客車停放在路中，以擋住
    桃聯公司人車對外出入，藉以要求丙○○通知甲○到場解決，而共同以此強暴方
    式，妨害桃聯公司行使用路通行之權利。旋乙○○與其子甲○、李傳福及上開土
    地共有人陳等順等人經丙○○通知後，先後到場與戊○○父子三人協商，詎乙○○、甲○與戊○○父子三人發生爭吵，庚○○因一時氣憤，竟單獨進而基於傷害
    犯意，以當場原為己○○所持有之高爾夫球竿，毆打其外公乙○○，致乙○○受
    有頭部鈍、挫傷之傷害，乙○○亦隨手拾起地上木棍揮打庚○○，致庚○○亦受
    有鼻子開放性骨折、眼睛挫傷併發紅等傷害。己○○見狀上前拉扯時，則遭在旁
    之甲○出手毆打，致己○○受有胸挫傷及左手多處挫、瘀傷之傷害（乙○○、甲○所涉傷害犯行部分，業經原審依序各判處有期徒刑二月，如易科罰金，以三百
    元折算一日；拘役五十日，如易科罰金，以三百元折算一日確定在案）。
二、案經乙○○訴由桃園縣警察局大園分局報請臺灣桃園地方法院檢察署檢察官，及
    該署檢察官自動檢舉偵查，聲請以簡易判決處刑。
    理  由
一、訊據被告戊○○、己○○及庚○○固均坦認於右揭時間、地點，因不滿甲○將其
    與被告戊○○、陳等順共有之上開土地，出租予丙○○在其上開設桃聯公司，而
    駕駛上開自用小客車前往桃聯公司處，並將該車停放在桃聯公司對外聯絡通行之
    出路上，藉此使告訴人乙○○到場處理後，又與告訴人乙○○發生爭執等事實，
    惟均否認有何妨害自由犯行，辯稱：其等只是為確保被告戊○○對上開土地之權
    益，督促桃聯公司妥善處置，而為前述停放車輛之舉措，且事前並已告知丙○○
    ，應為主張權利之正當行為，況案發當天上開自用小客車係停放在其等自己的土
    地上，且係斜放，並未妨礙桃聯公司之人車出入云云；而被告庚○○並以伊係自
    行駕車搭載謝昀泰前往，並未與戊○○、己○○同去等語置辯。又被告庚○○另
    否認有何傷害犯行，辯稱：伊當天被乙○○偷襲後，即倒地不省人事，並無還擊
    可能，更無從傷害乙○○，至乙○○所提出之傷單，則係偽造，而丙○○所述亦
    屬偽證云云。經查：
（一）被告戊○○、己○○、庚○○所涉妨害自由部分：
    １右揭被告戊○○、己○○及庚○○將上開自用小客車停放在桃聯公司前聯外道
      路，妨礙桃聯公司人車進出之事實，業經被害人丙○○於偵查中指稱：謝先生
      有一部車，擋住我工廠外出道路，我通知房東甲○過來，原本是甲○一個人來
      ，他弟弟住工廠路口外，叫李傳福，也有過來，他們僵持一段時間後，甲○的
      父親也來‧‧‧甲○及其父，及謝姓父子三人（在一起扭打）等語（見九十年
      度偵字第一五二九五號偵查卷第五十九頁、第六十頁），復於本院審理時，並
      均為相同之指述（見本院九十二年九月十日筆錄）。核其指訴，與告訴人乙○○於警訊中指稱：戊○○父子將路口塞住，用自小客車橫擺等語（見上開偵查
      卷第六頁反面），及目擊證人李傳福在偵查及本院審理中證稱：謝鎮○○○○○路口；丙○○打電話給我說他的貨車被擋住，沒有辦法出入等語（見上開偵
      查卷第五十一頁反面、本院九十二年七月二十三日訊問筆錄），均屬相符。此
      外並有處理警員丁○○之值班簿、現場照片二張附卷可稽（附於上開偵查卷第
      六十四頁及本院卷）。況被告己○○在警訊中亦自承：因土地糾紛，戊○○不
      同意土地出租，所以我及父親戊○○及庚○○為確保權益，故將自小客車橫擺
      ，不讓其他車輛自由通行等語（見上開偵查卷第十二頁反面），且衡情倘非被
      告戊○○三人確以上開自用小客車阻住桃聯公司對外道路，被害人丙○○亦無
      必要聯絡甲○到場處理。足見被害人丙○○之指述屬實，可以採信，被告戊○○等三人將上開自用小客車停放在桃聯公司對外道路上，已經妨害桃聯公司行
      使其用路之權利。
    ２被告戊○○、庚○○、己○○三人，係為處理被告戊○○與甲○間之糾紛，而
      結伴前往，被告庚○○此後並參與交涉，在衝突中乃出手毆傷告訴人乙○○，
      詳如後述，堪認案發當日以上開自用小客車阻住桃聯公司對外聯絡道路之行為
      ，自始在被告庚○○與戊○○、己○○三人之謀議之內，僅係推由被告戊○○
      、己○○停車而已，是其等三人間就上開強制犯行既有犯意聯絡及行為分擔，
      自為共同正犯，均應就上開犯行負責。從而，被告庚○○辯稱：伊係自行駕車
      搭載謝昀泰前往，並未與被告戊○○、己○○同去等語，縱使屬實，亦無法執
      為有利於其之認定。
    ３被告等雖均辯稱：其等所為係主張權利之正當行為，而當天車子停放在其等自
      己的土地上，且係斜放，並未妨礙桃聯公司人車出入云云，並提出土地所有權
      狀影本一份為證。然查，被告戊○○對其與甲○間，就上開土地之爭執，不思
      以正當民事訴訟途徑解決，反訴諸法外之自力救濟，實無從謂係主張權利之正
      當行為，況桃聯公司顯無義務處理被告戊○○與告訴人乙○○間之糾紛，更無
      督促桃聯公司妥善處理此一爭端之理，是認被告等所謂有正當權利云云，應屬
      無據。次查，被告等將上開自用小客車停放在桃聯公司聯外道路上，欲以此迫
      使甲○出面，其程度且已妨礙桃聯公司人車進出等情，已詳如前述，顯見被告
      等所辯：車子並未妨礙桃聯公司人車出入云云，並無可取。至證人即到場處理
      之警員丁○○雖於本院審理中證稱：道路旁有空地，車子應該可以通過等語（
      見本院九十二年七月二日訊問筆錄），然按，既需利用路旁空地以繞過被告等
      之上開自用小客車，始可通過，尤可見該處道路已失去原先之正常通行之作用
      ，則證人丁○○上開所證，不僅無法執為有利於被告等之認定，益徵被告等之
      上開自用小客車，不論橫放斜放，均已確實妨礙該處之人車通行。
    ４據上，被告戊○○、己○○、庚○○三人右揭妨害自由犯行，應可認定。
（二）被告庚○○所涉傷害乙○○部分：
    １右揭被告庚○○傷害告訴人乙○○之事實，業據告訴人乙○○於警訊中指稱：
      ‧‧‧庚○○拿高爾夫鐵桿揮打我的頭部，戊○○拿石灰灑我臉面，我就隨地
      撿起一支木棍揮向他們，就打中庚○○臉面，我就走開了等語明確，復於偵查
      中為相同之指述（見九十年度偵字第一五二九五號偵查卷第六頁反面、第二十
      七頁），並核與證人甲○於偵查及本院審理中先後所證稱：我看到（球棒）是
      庚○○拿的；上訴人（戊○○等）說土地他們也有份，要乙○○給他們錢，後
      庚○○就拿高爾夫球竿敲乙○○的頭，戊○○向乙○○灑石灰粉，乙○○從地
      上撿到一木棍就揮過去打到庚○○的臉，後就走開等語相符（見上開偵查卷第
      二十七頁反面、本院九十二年七月二十三日訊問筆錄），此外復有告訴人乙○○之診斷證明書一份附卷可稽（附於上開偵查卷第四十六頁）。
    ２被告庚○○雖辯稱：伊當天被乙○○偷襲後，即倒地不省人事，並無還擊可能
      ，更無從傷害乙○○，至乙○○提出之傷單，則係偽造，丙○○所述亦屬偽證
      云云。然已與上開有罪事證有間，且查，就本件爭執緣起，被告庚○○在警訊
      中僅推稱：我至外面尋找我孩子有無跑至路上，就遭乙○○持木棍往我頭部揮
      打一棒云云（見上開偵查卷第三頁），揆諸此後雙方指述及相關事證，其避重
      就輕之意甚為昭然，而相對告訴人乙○○、證人甲○等人，就有關事實不論有
      利或不利於己部分均詳為供述，並無隱瞞之情，則被告庚○○上開所述之證明
      力自屬不高，尚難遽採。
    ３又告訴人乙○○所提出之驗傷單雖係於九十年八月二十八日申請得來，然依其
      上記載：「病人於九十年八月二十日至本院門診治療」等語，足見告訴人乙○○係在案發當日受傷前往就醫無誤，而被告庚○○空言指稱該證明書為偽造，
      自無可採。
    ４至共同被告己○○雖陳稱：球棒是我拿在草地上空揮，我是開車載我父親去，
      沒有一起談云云（見上開偵查卷第二十七頁反面），意指被告庚○○並未持球
      棒攻擊告訴人乙○○，惟依目擊證人丙○○指稱：在等甲○來時，己○○有拿
      高爾夫球竿練習揮竿，打起來是乙○○到場之後等語（見本院九十二年九月十
      日審理筆錄），及佐以被告庚○○、己○○為兄弟，不無迴護之虞一情，是尚
      無法據被告己○○上開所述，即為有利於被告庚○○之認定。
    ５末查，證人丙○○不過為上開土地上建物之承租人，與本件爭執之利害關係不
      大，且綜觀其所述，對雙方有利或不利之事實均無隱諱，復有照片、驗傷單及
      相關人等供述相互佐證，是其所述當無不可信之理，是被告等空言辯稱：丙○○偽證云云，當無足取。
    ６據上，被告庚○○右揭傷害犯行，亦堪認定。
（三）綜上所述，本件事證已臻明確，被告等所辯無非事後卸責之詞，均不足採信，
      其等右揭犯行足可認定，均應依法論科。
二、查被告戊○○為被告己○○、庚○○兄弟之父，告訴人乙○○為甲○之父，被告
    戊○○則為告訴人乙○○之女婿等節，各經其等陳明屬實，並有其等之戶籍資料
    在卷可稽，是告訴人乙○○為被告庚○○之外公，並為家庭暴力防治法第三條第
    三款所規定之家庭成員。核被告戊○○、己○○、庚○○將由渠等駕駛前往案發
    現場之上開自用小客車擋住桃聯公司對外聯絡道路之所為，係犯刑法第三百零四
    條第一項之強制罪；被告庚○○傷害告訴人乙○○之所為，則係犯同法第二百七
    十七條第一項之傷害罪；亦為家庭暴力防治法所稱之家庭暴力罪。被告戊○○、
    己○○及庚○○三人間，就上開強制犯行，有犯意聯絡及行為分擔，為共同正犯
    。被告庚○○對其外祖父乙○○犯傷害罪，依刑法第二百八十條之規定，應加重
    其刑。被告庚○○所犯上開二罪間，方法不同，構成要件有別，係分別起意，應
    分論併罰。原審認被告戊○○、己○○、庚○○之罪證均甚明確，依刑法第二十
    八條、第二百七十七條第一項、第二百八十條、第三百零四條第一項、第四十一
    條第一項前段，罰金罰鍰提高標準條例第一條前段、第二條之規定，分別判處被
    告戊○○、己○○各拘役五十日，另就被告庚○○所犯強制罪部分判處拘役五十
    日；所犯傷害罪部分判處有期徒刑三月，並均諭知易科罰金之折算標準，經核其
    認事用法均無違誤，量刑亦屬妥適，應予維持。上訴意旨以被告戊○○、己○○
    、庚○○均未有如事實欄所示之妨害自由、傷害犯行為由，提起上訴，並無足取
    。本件上訴為無理由，應予駁回。
據上論斷，應依刑事訴訟法第四百五十五條之一第三項、第三百六十八條，判決如主
文。
本案經檢察官廖先志到庭執行職務。
中      華      民      國    九十二    年      九      月    二十四    日
                                臺灣桃園地方法院刑事第十二庭
                                    審判長法  官  游 紅 桃
                                          法  官  曾 雨 明
                                          法  官  王 美 玲
右正本證明與原本無異。
不得上訴。
                                          書記官  張 嘉 雯
中     華      民      國    九十二    年      十     月      二      日
附錄本案論罪科刑法條全文：
刑法第三百零四條第一項
 (強制罪)
以強暴、脅迫使人行無義務之事或妨害人行使權利者，處三年以下有期徒
刑、拘役或三百元以下罰金。
中華民國刑法第二百七十七條第一項
 (普通傷害罪)
傷害人之身體或健康者，處三年以下有期徒刑、拘役或一千元以下罰金。


司法院資訊處製作；財團法人民間司法改革基金會備份。
